【裁判字號】    89,上易,928
【裁判日期】    890524
【裁判案由】    詐欺
【裁判全文】
臺灣高等法院臺中分院刑事判決          民國八十九年度上易字第九二八號
    上  訴  人  臺灣南投地方法院檢察署檢察官
    被      告  丙○○
右上訴人因被告詐欺案件，不服臺灣南投地方法院八十九年度易字第六四號，中華民
國八十九年三月七日第一審判決（起訴案號：臺灣南投地方法院檢察署八十八年度偵
字第五二九二號），提起上訴，本院判決如左：
    主      文
上訴駁回。
    理      由
一、本案經本院審理結果，認第一審判決被告丙○○無罪，並無不當，應予維持，並
    引用第一審判決書記載之理由（如附件）。
二、查告訴人乙○○所以受委託為被告製作及安裝鐵捲門之工作，係因告訴人之胞弟
    與被告為朋友關係，由告訴人之胞弟將該工程介紹予告訴人承作等情，為告訴人
    在本院所供明，則告訴人承作是項工程，純係其胞弟之推薦，而非被告對之有何
    施用詐術之結果，且事後工程款，被告除已支付二萬元外，並簽發本票一紙予告
    訴人收執，據被告稱係因所承攬他人之工程虧損及因身體不適開刀，本票才未能
    如期兌現等語，以被告既未對告訴人有施用詐術使其承攬工程，則事後之工程款
    未能全數給付，要屬債務不履行之民事問題，原審認被告犯罪尚屬不能證明，並
    無不合，檢察官上訴意旨仍指被告有詐欺犯行，指摘原判決不當，非可採取，上
    訴為無理由，應予駁回。
三、據上論斷，應依刑事訴訟法第三百七十三條、第三百六十八條，判決如主文。
本案經檢察官甲○○到庭執行職務。
中      華      民      國    八十九     年     五     月    二十四     日
                                  臺灣高等法院臺中分院刑事第二庭
                                        審判長法  官  羅  禮  政
                                              法  官  蔡  聰  明
                                              法  官  陳  欣  安
右正本證明與原本無異。
不得上訴。
                                              書記官  陳  秀  真
中      華      民      國    八十九     年     五     月    二十五     日
                                                                        Ｑ
臺灣南投地方法院刑事判決   八十九年度易字第六四號
    公  訴  人  臺灣南投地方法院檢察署檢察官
    被      告  丙○○  男  四十七歲（民國○○○年○月○○日生）
                        身分證統一編號：Ｍ一0000000號
                        住南投縣水里鄉○○街三巷二六號
                        居南投縣水里鄉○○街二一之一四號
右列被告因詐欺案件，經檢察官提起公訴（八十八年度偵字第五二九二號），本院判
決如左：
    主  文
丙○○無罪。
    理  由
一、公訴意旨略以：被告丙○○意圖為自己不法之所有，於民國八十八年一月十六日
    前某日，委託告訴人乙○○至南投縣水里鄉○○路一五九號製作及安裝鐵捲門，
    貨款共計新臺幣（下同）八萬四千元，詎被告於告訴人完工後，拒不付款亦避不
    見面，經告訴人屢催無著始知受騙，因認被告涉犯詐欺罪嫌。
二、按犯罪事實應依證據認定之，無證據不得推定其犯罪事實。又不能證明被告犯罪
    者，應諭知無罪之判決，刑事訴訟法第一百五十四條、第三百零一條第一項分別
    定有明文。又刑法第三百三十九條第一項詐欺罪之成立，係以意圖為自己不法之
    所有，以詐術使人將本人或第三人之物交付為要件，所謂以詐術使人交付，必須
    被詐欺人因其詐術而陷於錯誤，若其所用方法，不能認為詐術，亦不致使人陷於
    錯誤，即不構成該罪，亦經最高法院四十六年臺上字第二六０號著有判例。訊據
    被告丙○○堅詞否認有何詐欺犯行，辯稱：其並無詐欺告訴人乙○○之意，僅因
    承攬工程虧損，加上身體不適開刀，致未能如期給付，非存心詐欺等語。經查：
    被告與告訴人雙方訂立承攬契約之事實，為其等所肯認，並有估價單一紙在卷可
    憑，亦為公訴人所同認，因此實際上被告與告訴人間有私契約之存在，加以被告
    事後為承認該債務亦開具本票一紙以示負責，並給付二萬元貨款，業據告訴人於
    本院審理時陳明在卷，復有本票一紙附卷可稽，足見被告主觀上應無為自己不法
    所有之意圖，至於債務事後未能如期履行，原因不一，非僅出於詐欺一途，縱使
    被告無法交代不能給付之緣由，尚不得反證其有詐欺之犯意，再者被告既以事實
    上存在之工作與告訴人交易，雙方並以訂立契約之方式為之，已如前述，此乃一
    般承攬之常規，衡情為社會交易所能接受，其所用方法，不能認為詐術，告訴人
    自未因此而陷於錯誤，縱使被告事後未能依約給付貨款，亦僅屬於債務不履行範
    疇，其間所衍生之民事糾葛，應循民事途徑解決，被告主觀上既無為自己不法所
    有之意圖，客觀上所用方法，不能認為詐術，告訴人亦未因此陷於錯誤，核與詐
    欺罪之構成要件尚屬有間，此外復查無其他積極之證據，足認被告確有詐欺犯行
    ，應認不能證明被告犯罪，揆諸首揭說明，自應諭知無罪之判決。
據上論斷，應依刑事訴訟法第三百零一條第一項，判決如主文。
本案經檢察官王捷拓到庭執行職務。
中    華    民    國        八十九      年    三    月        七        日
                                    臺灣南投地方法院刑事庭
                                        法  官  吳  福  森
右正本證明與原本無異。
如不服本判決，應於判決送達後十日內，向本院提出上訴狀( 應附繕本 )。「切勿逕
送上級法院」。
                                        書記官
中    華    民    國        八十九      年    三    月        七        日
「告訴人或被害人對於判決如有不服具備理由請求檢察官上訴者，其上訴期間之計算
係以檢察官收受判決正本之日期為準」


司法院資訊處製作；財團法人民間司法改革基金會備份。
